【裁判字號】    97,審交訴,73
【裁判日期】    970718
【裁判案由】    公共危險等
【裁判全文】
臺灣高雄地方法院刑事判決            97年度審交訴字第73號
公  訴  人  臺灣高雄地方法院檢察署檢察官
被      告  乙○○
                    （另案
            甲○○
上列被告因公共危險等案件，經檢察官提起公訴（97年度偵字第
3266號、97年度偵字第11761 號），經合議庭裁定由受命法官獨
任進行簡式審判程序，判決如下：
    主  文
乙○○犯過失傷害罪，處有期徒刑貳月；又犯肇事致人傷害逃逸
罪，累犯，處有期徒刑捌月。應執行有期徒刑玖月。
甲○○犯頂替罪，累犯，處有期徒刑月，如易科罰金，以新臺
幣壹仟元折算壹日。
    事  實
一、乙○○考領有普通小型車駕駛執照，於民國96年12月30日零
    時25分許，駕駛車牌號碼XT-1 435號自小客車，沿高雄縣鳳
    山市○○○路由西往東方向行駛，行至南華一路與和成路口
    時，本應注意燈號閃光黃燈時表示「警告」，車輛應減速接
    近，注意安全，小心通過，且應注意車前狀況，隨時採取必
    要之安全措施，而當時天氣晴、夜間有照明、路面乾燥無缺
    陷或障礙物，亦無不能注意之情事，竟疏未注意減速小心通
    過，適有丙○○駕駛車牌號碼EP-2 955號自小客車沿鳳甲一
    街由北往南朝和成路方向行駛，亦疏未注意該路口往和成路
    方向係設有閃光紅燈，車輛應減速接近，先停止於交岔路口
    前，讓幹道車優先通行後認為安全時，方得續行，即貿然通
    過該路口，致乙○○駕駛之自小客車左前車頭與丙○○駕駛
    之自小客車右側車身發生碰撞，丙○○因此受有前額挫擦傷
    、瘀腫、左膝挫擦傷併瘀腫之傷害。乙○○於肇事後，知悉
    丙○○人車倒地受有上開傷害，竟未停車對丙○○採取必要
    之救護或其他安全措施，反基於肇事逃逸之犯意，旋驅車逃
    離現場逸。嗣乙○○自忖其駕車肇事且為毒品列管人口，乃
    委由甲○○出面頂替，甲○○明知前揭時地車號XT-1435 號
    自小客車係由乙○○駕駛而肇事，竟意圖使真正肇事者乙○○隱避，於97年1 月6 日前往高雄縣政府警察局交通隊製作
    筆錄，虛偽自陳為駕車肇事者而頂替之，有害於刑事訴追之
    正確性。嗣甲○○於檢察官偵查時當庭自白頂替犯行，而查
    悉上情。
二、案經高雄縣政府警察局鳳山分局報請臺灣高雄地方法院檢察
    署檢察官偵查起訴。
    理  由
一、被告乙○○、甲○○所犯為死刑、無期徒刑、最輕本刑為3
    年以上有期徒刑以外之罪，且非高等法院管轄第一審之案件
    ，其於準備程序就前揭被訴事實為有罪之陳述，經受命法官
    告知簡式審判程序之旨，並聽取當事人之意見後，本院認無
    不得或不宜改依簡式審判程序進行之處，爰依刑事訴訟法第
    273 條之1 第1 項，裁定由受命法官獨任進行簡式審判程序
    。
二、前揭事實，業據被告於偵訊及本院審理中坦承不諱（見偵卷
    第18-20 頁、本院卷第44-50 頁），核與證人即被害人丙○○於警詢及偵查中證述情節相符（見警卷第4-5 頁），並有
    道路交通事故現場圖1 份、道路交通事故調查報告表(一)、(二)
    、高雄市立小港醫院診斷證明書、現場照片10幀（見警卷第
    6-12頁）及公路監理電子閘門證號查詢汽車駕駛人資料（見
    院卷）在卷可稽，足認被告上開自白均與事實相符，堪予採
    為本案論罪科刑之證據。本案事證明確，被告乙○○過失傷
    害、肇事逃逸犯行及甲○○頂替犯行，均洵堪認定，應依法
    論科。
三、核被告乙○○所為，係犯刑法第284 條第1 項前段過失傷害
    罪及同法第185 條之4 肇事致人傷害逃逸罪；被告甲○○所
    為，係犯刑法第164 條第2 項、第1 項之頂替罪。被告乙○○前於93年間因竊盜案件，經本院93年度簡字第384 號判處
    有期徒刑6 月確定，於93年12月16日縮刑期滿執行完畢；另
    被告甲○○前於92年間因施用毒品案件，經本院92年度訴字
    第1665號判處有期徒刑7 月、4 月，定應執行有期徒刑10月
    確定，於93年10月27日縮刑期滿執行完畢，有臺灣高等法院
    被告前案紀錄表在卷可稽，其於受有期徒刑之執行完畢後，
    5 年內故意再犯本件刑法第185 條之4 肇事逃逸罪，為累犯
    ，應依刑法第47條第1 項規定加重其刑（至被告乙○○所犯
    過失傷害罪部分，因係過失犯，故未構成累犯，一併敘明）
    。本院審酌被告乙○○駕駛汽車與被害人丙○○所駕駛之汽
    車發生交通事故後，明知被害人業已受傷，本應停留在現場
    對被害人施以救護或其他安全措施，竟棄被害人於不顧，率
    爾逃離現場，犯後又指使乙○○頂替；被告甲○○頂替犯罪
    ，妨害國家司法權之正確行使，對犯罪偵查、真實發現影響
    程度甚鉅，行為實有可議之處，及兩人嗣後均已坦承犯行等
    一切情狀，分別量處如主文所示之刑，被告乙○○並定其應
    執行之刑，被告甲○○則諭知以新臺幣1,000 元折算1 日為
    易科罰金之折算標準，以資懲儆。
四、據上論斷，應依刑事訴訟法第273 條之1 第1 項、第299 條
    第1 項前段，刑法第284 條第1 項前段、第185 條之4 、第
    164 條、第47條第1 項、第41條第1 項前段、第51條第5 款
    ，刑法施行法第1 條之1 ，判決如主文。
本案經檢察官劉穎芳到庭執行職務。
中    華    民    國    97    年    7     月    18    日
                    交通法庭  法  官  唐照明
以上正本證明與原本無異。
如不服本判決應於判決送達後10日內，向本院提出上訴書狀。
中    華    民    國    97    年    7     月    18    日
                              書記官  許珈綺
附錄本判決論罪科刑法條全文：
刑法第185 條之4
駕駛動力交通工具肇事，致人死傷而逃逸者，處6 月以上5 年以
下有期徒刑。
中華民國刑法第284條
因過失傷害人者，處6月以下有期徒刑、拘役或5百元以下罰金，
致重傷者，處1年以下有期徒刑、拘役或5百元以下罰金。
從事業務之人，因業務上之過失傷害人者，處1年以下有期徒刑
、拘役或1千元以下罰金，致重傷者，處3年以下有期徒刑、拘役
或2千元以下罰金。
刑法第164條
藏匿犯人或依法逮捕拘禁之脫逃人或使之隱避者，處2 年以下有
期徒刑、拘役或500 元以下罰金。
意圖犯前項之罪而頂替者，亦同。


司法院資訊處製作；財團法人民間司法改革基金會備份。
